【裁判字號】    94,交易,56
【裁判日期】    950309
【裁判案由】    業務過失傷害
【裁判全文】
臺灣桃園地方法院刑事判決              94年度交易字第56號
公  訴  人  臺灣桃園地方法院檢察署檢察官
被      告  甲○○
                      號
上列被告因業務過失傷害案件，經檢察官提起公訴（93年度偵續
字第117 號），本院判決如下︰
    主  文
甲○○從事業務之人，因業務上之過失傷害人，處有期徒刑月
，如易科罰金，以佰元折算壹日
    事  實
一、甲○○係天晟起重行營業聯結車司機，以駕駛普通聯結車為
    業，為從事駕駛業務之人。民國92年5 月8 日13時許，甲○○駕駛車牌號碼8F-075號之營業大貨車 (母車)後 方曳引車
    號ZF-01 號拖板車 (子車)， 沿桃園縣桃73線縣道即平鎮市
    ○○路，由龍潭往埔心方向 (南往北)行 駛，於行經該路段
    3 公里處屬雙向兩車道劃有中央分向線路段前時，原應注意
    小心謹慎行駛，並應注意兩車會車時相互之間隔不得少於半
    公尺，而依當時之天候、視線及道路狀況，並無不能注意之
    情，竟疏未注意，為閃避路旁右側傾斜之竹木，將大貨車往
    道路中央分向線左偏，致部分車身跨越分向線而侵入來車道
    ，迨發現對向車道由丁○○所駕駛車號YQ-3230 號自小客車
    自前方彎道亦疏未注意會車時兩車相互之間隔不得少於半公
    尺，沿道路分向線駛來，甲○○見狀雖採取緊急之閃避措施
    ，將聯結曳引車駛入其原車道，惟因所駕駛之聯結曳引車全
    長17.4公尺 (母車10.7公尺，拖板子車5 公尺，母子車間隔
    1.65公尺)， 母車車頭及部分車身雖順利駛入原車道而與丁○○自小客車會車，惟8F-075號母車左後輪部位護欄及曳引
    之ZF-01 號拖板車子車部分車身則仍在丁○○車道上，致丁○○所駕駛之自小客車左側車頭先擦撞甲○○所駕駛聯結曳
    引車母車左後輪護欄部位，並接續碰撞後方曳引之拖板車左
    前輪，因相對速度之高速撞擊，丁○○所駕駛自小客車左前
    車頭嚴重毀損，左前輪脫落於北往南車道分向線旁，車身左
    偏而撞擊南往北方向車道旁之水溝山壁而停止，甲○○所駕
    駛之聯結曳引車母車左後方護欄擦撞，曳引之拖板子車前輪
    受撞擊變形並往後輪擠壓，致拖板車隆起往前滑行約30.2公
    尺停止，丁○○因而受有左踝及左足壓砸傷之傷害，甲○○
    於車禍肇事致人受傷犯罪未為有追訴權限機關公務員發覺前
    ，除下車協助丁○○脫困及委人報警外，並對到場處理車禍
    事故之警員表示其為肇事聯結曳引車之司機，自首而受裁判
    。
二、案經被害人丁○○訴由桃園縣政府警察局平鎮分局報請臺灣
    桃園地方法院檢察署檢察官偵查後提起公訴。
    理  由
一、訊據被告甲○○對於上揭時、地發生車禍並致告訴人丁○○
    受傷之事實固坦認不諱，惟否認就車禍之發生有過失，辯稱
    ：伊於車禍發生前沿龍潭鄉○○路龍潭往埔心方向 (南往北
    )行 駛，於行經肇事地點前方雖曾為閃避路旁傾斜之竹木，
    而有往道路分向線行駛之行為，惟伊並未越過道路分向線，
    車禍發生前伊有看到告訴人丁○○所駕駛之自小客車由對向
    車道駛來，惟伊與該自小客車會車後，由左後視鏡發覺該自
    小客車一直左偏向伊車身靠近，其後就聽到碰撞聲，伊將所
    駕駛之聯結曳引車停車後，下車協助，此時丙○○由自小客
    車副駕駛座下來，並向伊說對不起，我的朋友打瞌睡等語，
    伊有請人報警，警察到場處理時伊有主動向警察表示伊為肇
    事聯結曳引車司機，伊對車禍之發生並無過失云云。
二、經查，車禍發生地點即桃園縣平鎮市○○路桃73線3 公里路
    段，為劃有道路分向線之雙向二車道道路，龍潭往埔心方向
     (南往北)距 離車禍地上散落地點約31公尺有一彎道 (南往
    北為右彎)， 車禍發生後，道路分向線兩側遺有散落物，告
    訴人丁○○自小客車左前輪胎脫遺落在分向線旁之北往南方
    向車道上，而自小客車則係沿散落位置，以左偏曲線撞及南
    往北車道旁之水溝、山壁而停止，自小客車除左前輪脫落外
    ，左前車身嚴重損毀，遺落道路上之輪胎及車輛停止處間，
    有0.5 公尺之刮地痕，而被告所駕駛之聯結曳引車則停置於
    距離道路散落物約30.2公尺處之南往北車道彎道上，拖板車
     (子車)後 方分別遺有19.3( 左)、6.8( 右)之 刮地痕，曳
    引大貨車 (母車)左 後輪後方護欄有擦撞痕，拖板車 (子車
    )前 輪變形脫落位移往後輪擠壓，導致拖板車後輪隆起等情
    ，有道路交通事故調查表、現場圖及現場照片等在卷可稽。
    依車禍發生後現場遺留之散落物位置係在道路分向線之兩側
    ，可證明兩車第一碰撞點位置應係在道路分向線旁無訛。又
    證人即告訴人丁○○於本院審理時證稱：在50公尺以上的距
    離有看到被告的車子，被告是按照他的路走，那裡是彎道，
    我的右手邊又有一輛機車，所以我的車子往中線靠，但我沒
    有超過中線，我的車頭已經過他的車頭，但是他的車子的後
    拖車已經過到我的車道內，所以才會擦撞到等語 (見本院卷
    94 年6月2 日審判筆錄第15頁)， 證人雖證稱被告駕駛聯結
    曳引車，係「按照他的路走」，惟證人丁○○另證述：「我
    的車頭已經過他的車頭，但是他的車子的後拖車已經【過】
    到我的車道內，所以才會擦撞到」等語，此與證人丁○○前
    於警詢時陳稱：「當時因為下雨所以我車速很慢，時速大約
    50公里，行經到肇事地點時，因為對方甲○○駕駛之8F-075
    號自用大貨曳引車佔用我的車道，我發現他的車子時，我直
    覺反應是先將車子靠右側行駛，等對方車頭及車身會過我車
    子行駛到他自己車道時，我就將車輛駛回我的車道靠我行駛
    的車道中心處行駛，但對方車身卻還有拖著板車，致無法閃
    躲，我轎車左前車頭方向燈處就被該貨車拖的板車撞到，致
    撞擊後我的轎車失控去撞到路邊之山壁，致人車受傷及毀損
    。」等語 (見92年度偵字第18074 號卷第8 頁)， 並無不同
    ，而被告於警詢時亦自承：「我當時沿桃73線 (即中興路)
    龍潭往埔心方向行駛，行駛至桃73線3.03公里處 (即肇事地
    點，應係3 公里前方)， 因該處我行駛之車道路旁之竹子有
    稍微傾斜在路上，於是我將車開到比較靠分道線旁行駛，但
    無超越分道線佔用來車道，正好對向由丁○○駕駛之自用小
    客車駛過來，我們會車時我有看左側照後鏡，看到該自小客
    車車子一直往我的車子車身靠近，然後就聽到撞擊聲，感覺
    我車子被撞擊了，然後我就將車慢慢的停住，然後下車察看
    ，... 」等語 (見同上偵卷第5 頁)大 致相符，雖被告否認
    其在閃避路旁傾斜竹木時有跨越分向線，致部分車身侵入來
    車道云云，惟查，如前所述，車禍現場自小客車之散落物係
    分散在道路分向線兩側，而告訴人丁○○自小客車之左前輪
    胎亦脫落遺留在埔心往龍潭方向 (北往南)車 道上，可證兩
    車第一碰撞點應係在靠近分向線兩側，而現場道路之路寬為
    3.6 公尺，被告所駕駛聯結曳引車全長為17.4公尺 (母車車
    長10.7公尺，子車車長5 公尺，子車與母車間距1.65公尺)
    ，車頭寬度2.36公尺，母車寬度2.5 公尺，子車寬度2.5 公
    尺，有現場圖可稽，並經本院於94年4 月14日履勘現場及履
    勘測量被告所駕駛之聯結曳引車屬實，有勘驗筆錄可稽，則
    以現場道路寬度為3.6 公尺，被告駕駛之聯結曳引車車身寬
    度為2.5 公尺，如被告於車禍發生前係正常行駛於車道之中
    間，則其車身兩側距離左側道路分向線及右側路肩應各僅有
    0.55公尺之間隔，以被告所駕駛之大型聯結曳引車而言，其
    間距並不甚寬，被告於車禍發生前既自承係因欲閃避路旁傾
    斜之竹木以免打到副駕駛座擋風玻璃，則被告既認有閃避之
    必要 (如傾斜之竹木僅係尾端軟枝突出道路，當無閃避必要
    )， 而證人即當時乘坐於聯結曳引車副駕駛座之乙○○亦認
    當時如不閃避，應該會打到伊坐的副駕駛座的擋風玻璃 (見
    本院卷94年5 月12日審判筆錄第5 頁)， 則被告應確有為閃
    避傾斜之竹木，而將聯結曳引車左偏至分向線方向無訛，又
    被告自承其當時行駛速度約為時速40至50公里 (見同上偵卷
    第4 頁反面)， 則其於閃避傾斜竹木之過程中，其車身往左
    偏超過0.55公尺跨越分向線，而使部分車身侵入來車道，於
    事理上並非無可能；又被告所駕駛聯結曳引車車身全長為17
    .4 公 尺，其聯結方式係由大貨車 (母車)曳 引拖板車 (子
    車)， 母車與子車間有間距1.65公尺，已如前述，則該聯結
    曳引車母車與子車轉向時，自與一般汽車轉向時其車身均為
    直線者不同，而係會呈一曲線 (即母車轉向時，在後方之子
    車因母車之曳引始轉向，因有間距1.65公尺之差距，母車、
    子車轉向時會呈一曲線狀)， 此為公眾周知之事實，無待證
    明，因此，車禍發生後，被告所駕駛之聯結曳引車與告訴人
    丁○○所駕駛之自小客車會車時，雖被告所駕駛之聯結曳引
    車母車之車頭及部分車身並未有與告訴人丁○○之自小客車
    擦撞，惟母車之左後輪後方之護欄有擦撞痕，而後方曳引之
    子車前輪則有嚴重之撞擊導致變形脫落往後輪擠壓情形，此
    足說明被告於車禍發生前曾採取閃避措施，將聯結曳引車駛
    入原車道，惟因車身過長，非短時間瞬間所能完成，因此其
    母車之車頭及部分車身雖順利駛入原車道而與告訴人丁○○
    自小客車順利會車，惟部分母車後方車身及子車則未能轉入
    ，因此造成被告聯結曳引車母車車頭順利與告訴人丁○○自
    小客車順利會車後，但告訴人丁○○之自小客車仍會先擦撞
    被告聯結曳引車母車之左後方護欄後，再撞擊子車之左前輪
    之情形。再車禍地點即桃73線3 公里由龍潭往埔心方向 (南
    往北)由 道路現場散落物位置再往前31公尺處為一彎道 (走
    向由南往北為右彎)， 有現場圖可稽，以被告自承其於車禍
    發生前車行時速為40至50公里之速度換算其行進之速度為每
    秒11.1公尺至13.8公尺，換言之，被告沿桃73線中興路由南
    往北方向行駛，因閃避路旁傾斜之竹木而往分向線左偏行駛
    ，迨行駛至碰撞點前方時，突見有車輛自前方彎道駛出時，
    其得反應之距離與時間將甚為短暫。綜上事證，本件車禍之
    發生，應係被告於案發時間，駕駛聯結曳引車沿桃73線由龍
    潭往埔心方向 (南往北)行 駛，於行經車禍碰撞地點 (即桃
    73 線3公里處)前 方時，為閃避路旁傾斜之竹木，將聯結曳
    引車左偏往分向線行駛，致有部分車身侵入來車道，迨發覺
    前方彎道有告訴人丁○○所駕駛之自小客車由彎道駛出，亦
    未保持會車之安全距離而沿分向線駛來，被告雖緊急採取閃
    避措施，將聯結曳引車駛入原車道，惟因聯結曳引車車身全
    長為17.4公尺，聯結曳引車母車之車頭及部分車身雖駛入原
    車道而與告訴人丁○○自小客車順利會車，惟母車後方車身
    及曳引之子車則未能順利駛入原車道，致告訴人丁○○之自
    小客車先擦撞聯結曳引車母車之左後方護欄部位，繼而再撞
    擊子車前輪之事實，應可認定。被告雖另辯稱車禍後伊上前
    搶救自小客車上之乘客時，坐於副駕駛座之丙○○曾向其說
    是因為告訴人丁○○打瞌睡，所以小客車才會往道路分向線
    靠近而碰撞其聯結曳引車云云。惟查，證人即當時乘坐於被
    告聯結曳引車副駕駛座上之乙○○固證述其確有聽聞丙○○
    上開言語，惟證人即當時乘坐於告訴人丁○○所駕駛自小客
    車副駕駛座之丙○○，於本院審理時證稱：其於車禍發生後
    確有向被告稱告訴人丙○○打瞌睡，惟當時是說丁○○可能
    在打瞌睡，而非丁○○打瞌睡，且車禍發生時其係在睡覺等
    語 (見本院卷94年6 月2 日審判筆錄)， 則證人丙○○在車
    禍發生時，既未親見告訴人丁○○打瞌睡，縱其於車禍發生
    後曾向被告及證人乙○○陳稱自小客車駕駛人丁○○打瞌睡
    ，亦僅係證人丙○○之推測之詞，自不足據為有利被告之認
    定，且查，告訴人丁○○於車禍發生時果係在打瞌睡狀態，
    則其警詢時又如何能陳稱與被告所供承大致相符之車禍發生
    前之狀況，足徵被告辯稱係因告訴人丁○○打瞌睡始肇本件
    車禍云云，並無可採。
三、按汽車會車時，相互之間隔不得少於半公尺。道路交通安全
    規則第100 條第5 款定有明文。被告駕駛汽車自應依上開規
    定小心謹慎駕駛，而依當時之天候、視線及道路狀況，並無
    不能注意之情，竟疏未注意，為閃避路旁傾斜之竹木，將所
    駕駛之聯結曳引車左偏道路分向線行駛，導致部分車身侵入
    來車道，致與告訴人丁○○所駕駛自小客車會車時，未能保
    持會車之安全距離而肇此車禍事故，被告就車禍之發生自有
    過失，雖告訴人丁○○於車禍發生前，亦見被告所駕駛之聯
    結曳引車自前方對向車道駛來，且有靠近道路中央分向線甚
    而有部分車身侵入其行駛之車道情形，惟其竟未採取必要之
    安全措施，亦未保持會車之安全距離，並確信不致發生碰撞
    ，致生本件車禍，告訴人丁○○就車禍之發生亦有過失，惟
    此並無解於被告應負之過失責任，本件車禍肇事責任曾送請
    鑑定及覆議，均認定「甲○○駕駛聯結車與丁○○駕駛自小
    客車會車互未保持安全間隔同為肇事原因」，有臺灣省桃園
    縣區車輛行車事故鑑定委員會、臺灣省車輛行車事故覆議鑑
    定委員會之鑑定意見書及覆議書各一份在卷可稽，亦均同認
    被告及告訴人丁○○就車禍之發生有過失。又告訴人丁○○
    因本件車禍受有左踝及左足壓砸傷，有國軍桃園總醫院附設
    民眾診療服務處診斷證明書一份存卷可稽，其所受之傷害與
    被告之過失行為自有相當因果關係，又被告係天晟起重行司
    機，以從事駕駛聯結曳引車為業務，已據被告供承屬實，並
    有被告汽車駕駛執照及8F-075號自用大貨曳引車行車執照各
    一份存卷可稽，被告為從事駕駛業務之人，亦無疑義，被告
    業務過失致傷害犯行堪以認定，應予依法論科。
四、核被告所為，係犯刑法第284 條第2 項前段之業務過失傷害
    罪。被告於車禍肇事致人受傷犯罪未為有權追訴機關公務員
    發覺前，除在場協助將告訴人由自小客車救出及委人報警外
    ，並對到場處理車禍事故之警員表示其為肇事聯結曳引車之
    駕駛人，自首而受裁判等情，已據被告供承在卷，並經證人
    乙○○證述相符，應依刑法第62條前段規定，減輕其刑。爰
    審酌被告就車禍發生之原因力及過失程度比例，告訴人丁○○所受之傷害為左踝及左足壓砸傷，傷情並非嚴重，及斟酌
    被告自車禍發生後，雖曾與告訴人洽談和解，惟和解金額未
    能達成一致，及被告犯罪後之態度等一切情狀，量處如主文
    所示之刑，並諭知易科罰金之折算標準。
五、本件原經檢察官聲請簡易判決處刑，本院認為不宜以簡易判
    決處刑，改依通常程序審理，併予敘明。
據上論斷，應依刑事訴訟法第452 條、第299 條第1 項前段，刑
法第284 條第2 項前段、第41條第1 項前段、第62條前段，罰金
罰鍰提高標準條例第1 條前段、第2 條，判決如主文。
本案經檢察官崔秉君到庭執行職務。
中    華    民    國    95    年    3     月    9     日
                    交通法庭審判長法  官  黃斯偉
                                  法  官  蘇昭蓉
                                  法  官  陳心婷
以上正本證明與原本無異。
如不服本判決，應於判決送達後10日內向本院提出上訴狀（應附
繕本），上訴於臺灣高等法院。
                                  書記官  沈秀珍
中    華    民    國    95    年    3     月    9     日
附錄論罪科刑依據之法條：
中華民國刑法第284條
(過失傷害罪)
因過失傷害人者，處六月以下有期徒刑、拘役或五百元以下罰金
，致重傷者，處一年以下有期徒刑、拘役或五百元以下罰金。
從事業務之人，因業務上之過失傷害人者，處一年以下有期徒刑
、拘役或一千元以下罰金，致重傷者，處三年以下有期徒刑、拘
役或二千元以下罰金。


司法院資訊處製作；財團法人民間司法改革基金會備份。
